【裁判字號】    94,上更(一),34
【裁判日期】    950823
【裁判案由】    給付買賣價金
【裁判全文】
臺灣高等法院民事判決                94年度上更(一)字第34號
上  訴  人  乙○○
訴訟代理人  陸正康律師
上  訴  人  丙○○
            甲○○
共      同
訴訟代理人  顏火炎律師
上列當事人間請求給付買賣價金事件，上訴人對於中華民國92年
1 月10日臺灣臺北地方法院89年度重訴字第2109號第一審判決各
自提起上訴，經最高法院第一次發回更審，本院於95年7月5日言
詞辯論終結，判決如下：
    主      文
原判決關於：(一)駁回上訴人乙○○後開第二項之訴部分及該部
分假執行之聲請。(二)命上訴人丙○○、甲○○給付乙○○新台
幣肆佰肆拾貳萬壹仟元自八十五年二月八日起至八十九年十一月
十四日止；新台幣參拾壹萬參仟貳佰壹拾柒元自八十五年六月八
日起至八十九年十一月十四日止之利息部分，及該部分假執行之
宣告。(三)命乙○○負擔本訴訴訟費用之裁判(除確定部分外)均
廢棄。
上列(一)廢棄部分，丙○○、甲○○應各再給付乙○○新台幣壹
佰貳拾肆萬貳仟捌佰零壹元，及自九十五年六月二十一日起至清
償日止，按週年利率百分之五計算之利息，暨新台幣壹佰伍拾萬
元自八十九年十一月十五日起，至九十五年六月二十日止，按週
年利率百分之五計算之利息。
上列(二)廢棄部分，乙○○在第一審之訴及假執行之聲請均駁回
。
乙○○、丙○○、甲○○其餘上訴均駁回。
第一審關於命乙○○負擔本訴訴訟費用部分(除確定部分外)，第
二審及發回前第三審訴訟費用關於乙○○上訴部分，由丙○○、
甲○○負擔百分之八十三，餘由乙○○負擔，第二審及發回前第
三審訴訟費用關於丙○○、甲○○上訴部分，均由上訴人丙○○
、甲○○負擔。
本判決第二項命丙○○、甲○○給付部分，於乙○○各以新台幣
肆拾貳萬元為丙○○、甲○○預供擔保後得假執行，但丙○○、
甲○○如於假執行程序實施前各以新台幣壹佰貳拾肆萬貳仟捌佰
零壹元為乙○○預供擔保，得免為假執行。
    事實及理由
一、本件上訴人乙○○主張：伊於民國八十五年二月八日與對造
    上訴人丙○○、甲○○（下稱丙○○等二人）簽訂買賣契約
    ，以總價新台幣（下同）三千二百八十二萬二千元向丙○○
    等二人買受門牌號碼台北市大安區○○○路○段二六號一八
    樓之一及二八號一八樓之一房屋與頂樓增建部分暨所屬基地
    應有部分，已依約給付價金一千二百八十四萬二千元，及代
    繳自八十五年三月七日起至八十五年六月七日止之銀行貸款
    利息六十二萬六千四百三十四元。詎丙○○等二人以伊未依
    約辦理貸款承受手續付清買賣價金為由，於八十五年五月二
    十八日解除系爭契約，並起訴請求伊返還系爭房屋，經另案
    判決伊敗訴確定。系爭契約既經解除，依民法第二百五十九
    條第二款規定，丙○○等二人應返還伊已付之價金一千二百
    八十四萬二千元，及依不當得利之法律關係，返還伊代繳之
    銀行貸款利息六十二萬六千四百三十四元等情。求為命丙○
    ○等二人各給付伊六百七十三萬四千二百十七元及其中六百
    四十二萬一千元自八十五年二月八日起，其餘三十一萬三千
    二百十七元自八十五年六月八日起，均至清償日止，按週年
    利率百分之五計算之利息。
二、丙○○等二人則以：乙○○未依約付清買賣價金，已屬違約
    ，伊依約解除契約，沒收乙○○已付價金為違約金，該違約
    金額並無過高，乙○○不得請求返還；縱違約金過高，法院
    得依職權核減違約金之數額，又乙○○尚積欠丙○○等二人
    另案訴訟費五十一萬四千三百九十九元，伊等亦各主張抵銷
    二十五萬七千一百九十九元等語，資為抗辯。
三、原審判決丙○○等二人應各給付乙○○四百七十三萬四千二
    百十七元，及其中四百四十二萬一千元部分自八十五年二月
    八日起，其餘三十一萬三千二百十七元部分自八十五年六月
    八日起，均至清償日止，按週年利率百分之五計算之利息，
    而駁回乙○○其餘四百萬元之請求。丙○○等二人就其等敗
    訴部分上訴，求為廢棄原判決不利於己部分，並駁回乙○○
    在第一審之訴。乙○○就其敗訴部分其中三百萬元部分聲明
    不服，求為廢棄原判決不利於己部分，請求判決丙○○等二
    人各再給付一百五十萬元及自八十五年二月八日起至清償日
    止，按週年利率百分之五計算之利息，其餘一百萬元敗訴部
    分，未聲明不服，此部分已告確定；兩造就對造之上訴，均
    聲明求為駁回上訴。
四、乙○○主張：兩造於八十五年二月八日簽署系爭買賣契約，
    由伊買受丙○○等二人所共有坐落門牌號碼台北市大安區○
    ○○路○段二十六號十八樓之一及二十八號十八樓之一房屋
    與頂樓增建部分暨土地應有部分，總價款三千二百八十四萬
    二千元，伊並於八十五年二月八日給付丙○○等二人各六百
    四十二萬一千元，嗣因伊未依系爭買賣契約約定於簽約日起
    一週內向銀行辦妥借貸手續，且未於二週內辦妥貸款承受手
    續，經丙○○等二人催告伊以現款一次支付買賣價金未果後
    ，於八十五年五月二十八日解除系爭買賣契約，並起訴請求
    伊依回復原狀之法律關係，返還系爭房屋，該訴訟至九十年
    六月十一日經最高法院判決丙○○等二人解除買賣契約為合
    法等情確定，業據乙○○提出不動產買賣契約書、支票、匯
    款證明單、最高法院九十年度台上字第八二四號民事裁定各
    一份（見原審卷第一六至二五頁）及丙○○等二人提出本院
    八十八年重上更(一)字第五十一號民事判決、上開最高法院裁
    定影本為證（見原審卷第四八至五九頁），丙○○等二人對
    契約解除之事實亦不爭執，乙○○此部分之主張，堪信為真
    實。
五、乙○○主張系爭買賣契約既已解除，依契約解除回復原狀之
    法律關係，丙○○等二人應附加利息，返還受領自伊給付之
    買賣價金各六百四十二萬一千元等語。丙○○等二人則抗辯
    ：伊等已依系爭買賣契約第十條之約定沒收乙○○已付之價
    金一千二百餘萬元充作違約金，且尚不足以賠償伊等之損害
    等語。是以本件應審酌者，為丙○○等二人沒收之違約金是
    否過高，及如有過高情事，究應酌減若干數額﹖
六、按當事人得約定債務人不履行債務時，應支付違約金；又約
    定之違約金過高者，法院得減至相當之數額，民法第二百五
    十條、第二百五十二條分別定有明文。次按「當事人約定契
    約不履行之違約金過高者，法院固得依民法第二百五十二條
    以職權減至相當之數額，惟是否相當仍須依一般客觀事實、
    社會經濟狀況及當事人所受損害情形，以為酌定標準，而債
    務已為一部履行者，亦得比照債權人所受利益減少其數額。
    」、「約定之違約金是否過高，應就債務人若能如期履行債
    務時，債權人可得享受之一切利益為衡量之標準，而非以僅
    約定一日之違約金額若干為衡量之標準。」，而債務人已為
    一部履行者，亦得比照債權人所受利益減少其數額，倘違約
    金係屬損害賠償總額預定之性質者，尤應衡酌債權人實際上
    所受之積極損害及消極損害，以決定其約定之違約金是否過
    高（最高法院四十九年度臺上字第八○七號判例、最高法院
    五十一年度台上字第一九號判例、最高法院八十八年度臺上
    字第一九六八號判決意旨參照）。茲就違約金是否過高，予
    以斟酌如下：
(一)關於二千萬元利息之損失九百四十六萬三千六百三十一元部
    分：
    丙○○等二人辯稱：依系爭買賣契約第二條第二項「甲方（
    即乙○○）應負責繳納自乙方（即丙○○等二人）銀行貸款
    撥款日算起新台幣貳仟萬元之貸款利息」、「如甲方（即乙
    ○○）至遲於雙方簽約日起兩週內，仍無法取得土銀仁愛分
    行之核貸同意時，甲方（即乙○○）應即時以現金二千萬元
    整給付乙方」，乙○○如依約給付二千萬元，則伊等無須再
    多花費二千萬元銀行利息之支出，惟乙○○違約不繳利息，
    使伊等多支出利息九百四十六萬三千六百三十一元，此係伊
    等因乙○○債務不履行所受之積極損害等語，並提出利息支
    出總表一份為證。乙○○則主張：繳納貸款利息固為兩造契
    約之約定，然丙○○等二人因伊未繳納利息所受之損害，絕
    非等同「伊應繳而未繳之全部貸款利息總額」，且契約已解
    除，伊亦無繳納貸款利息之義務等語。查系爭買賣契約係由
    丙○○等二人於八十五年五月二十八日以存證信函通知乙○
    ○解除，此為本院八十八年重上更(一)字第五十一號民事判決
    所是認，而二千萬元之貸款利息，乙○○繳納至八十五年六
    月，此復為丙○○等二人所自承，則契約既經解除，買賣雙
    方無須再依契約履行，而僅負回復原狀之義務，是二千萬元
    貸款之利息即應回歸由丙○○等二人繳納，如丙○○不願負
    擔利息，非不得隨時償還本金，以免除利息之支出，如不願
    償還，丙○○使用該二千萬元亦受有相當之利益，尚難認二
    千萬元之利息九百四十六萬三千六百三十一元，為丙○○等
    二人解除買賣契約後所受之損害。
(二)土地稅支出十萬六千一百六十九元、房屋稅二十四萬四千六
    百二十四元部分：
    丙○○等二人復辯稱：此部分如乙○○履約，則伊等根本無
    庸支出，故屬伊等所受之損害等語。乙○○則否認丙○○等
    二人有此支出，陳稱系爭買賣契約既已解除，丙○○等二人
    就其所有之系爭房地，依法即有繳納地價稅及房屋稅之義務
    。查丙○○等二人就地價稅及房屋稅之支出，並未舉證證明
    之，況系爭房地既仍為丙○○等二人所有，地價稅及房屋稅
    為房地所有人即丙○○等二人應繳納之稅捐，其辯稱稅捐支
    出為所受之損害，自不足採。
(三)訴訟費用：
    丙○○等二人另辯稱：因本件買賣糾紛解約訴訟所支出之歷
    審裁判費共計五十五萬六千二百九十四元應由乙○○負擔，
    另因乙○○之違約纏訟，致使伊等支出律師費用六十五萬八
    千二百元，亦屬伊等之損害。乙○○則主張訴訟費用部分，
    丙○○等二人已於另案取得執行名義，訴訟費用部分為丙○
    ○等二人因己身利益所為之支出，非因伊不履行繳款義務所
    生之損害。丙○○等二人固因系爭契約解除之爭議，訴請乙
    ○○返還房屋，因而支出裁判費及律師費，然此係丙○○等
    二人解除契約後所支出之費用，尚難認係丙○○等二人因乙
    ○○債務不履行所受之損害。
(四)關於乙○○占有房屋期間未繳之水、電、瓦斯費、及未繳之
    代書費共計三十七萬九千九百三十八元：
    丙○○等二人再辯稱：伊代墊乙○○占有房屋期間未繳之水
    、電、瓦斯費、及未繳之代書費共計三十七萬九千九百三十
    八元等語，並提出水電費相關單據影本一份為證。乙○○則
    主張：伊至八十九年八月三十一日止占有系爭房屋期間應繳
    之水、電、瓦斯費用，均已按期繳納，丙○○等二人所提之
    費用收據，均為伊遷讓房屋後所生之費用，至代書費之支出
    與伊並無干係等語。查乙○○主張其占有系爭房屋至八十九
    年八月三十一日止一節，為丙○○等二人所不爭執，自堪信
    為真實，而丙○○等二人所提之單據多為八十九年八月三十
    一日以後之單據，非係乙○○占有系爭房屋期間之水、電、
    瓦斯費，且此係丙○○等二人八十五年五月二十八日解除契
    約後所生之費用，並非因乙○○未履行債務所致；再代書費
    究與乙○○不履行債務有何因果關係，亦未據丙○○等二人
    說明，是上開水、電、瓦斯費及代書費均難認丙○○等二人
    所受之損失。
(五)系爭房屋頂樓整修七十萬四千一百三十五元：
    丙○○等二人又辯稱：乙○○占有房屋期間原有頂樓增建部
    分為台北市政府拆除，乙○○未做防水處理，導致房屋漏水
    ，經整修後支出七十萬四千一百三十五元等語，並提出修補
    費明細影本乙份為證。乙○○則主張：由丙○○等二人所提
    修繕支出憑證可知該等支出並非必屬修繕費用，縱屬修繕費
    用，此費用亦為丙○○等二人依法應負之瑕疵擔保責任等語
    。查丙○○等二人辯稱有此整修費用，固提出修補明細影本
    為證，然此整修費用並非直接因乙○○未履行債務所致，此
    亦不足認係丙○○等二人因上訴人債務不履行之損害。
(六)房屋跌價之損失四百二十萬二千元：
  1.丙○○等二人於原審及本院前審陳稱：依大華不動產鑑定公
    司九十年八月十三日之鑑定報告，系爭房屋現今之價值為二
    千六百二十萬八千七百二十一元，減損之價值為六百六十三
    萬三千二百七十九元，系爭房屋於九十一年二月賣出，伊等
    受有四百二十萬二千元之損失，乙○○若依約履行，伊等即
    不至受此損害，故此屬積極之損害，並提出不動產買賣契約
    書、服務費確認單影本二份為證。乙○○則主張：系爭契約
    固因伊不履行債務致為丙○○等二人解除契約，然丙○○等
    二人於解約後既可選擇不再出售，或於市場價格持平或上漲
    時再行出售，是伊之債務不履行，並不當然導致丙○○等二
    人發生再出售之跌價損失，縱使再售價格確低於系爭買賣契
    約價格，上開損失亦與伊之債務不履行無涉。
  2.按出賣人因買受人不履行債務而解除契約，如買賣標的物之
    市價於解約前已有跌落，低於原定買賣價金，出賣人之財產
    價值因而減少，該價差固可認係出賣人因買受人不履行債務
    所受之損害，以之作為酌定違約金之標準；惟契約解除後，
    買賣標的物之價值如再有貶損，則非所問。經查，系爭二十
    六號十八樓之一房屋原所有權人為甲○○，二十八號十八樓
    之一房屋原所有權人為丙○○，此有建物登記謄本在卷可憑
    ，丙○○等二人係於八十五年二月八日以總價三千二百八十
    四萬二千元出賣予乙○○，因乙○○未依約於簽約日起一週
    內向銀行辦妥借貸手續，且未於二週內辦妥貸款承受手續，
    經丙○○等二人催告乙○○以現款一次支付買賣價金未果後
    ，於八十五年五月二十八日解除系爭買賣契約，已詳如前述
    ，是以計算房屋跌價之損失，應以八十五年五月二十八日解
    約時點之市價為基礎計算丙○○解約後之跌價損失，丙○○
    等二人於原審及本院前審辯稱應以九十一年二月出售之價格
    作為計算損失之標準云云，非可採信。查本院委任台北市不
    動產估價師公會鑑定，經其會員中華徵信不動產估價師鑑定
    結果，系爭房地八十五年五月之不動產價值為三千二百二十
    六萬五千六百六十元，此有不動產時值鑑價報告在卷可稽 (
    證物外放），可知系爭買賣解約時，系爭房地雖有跌價，但
    價差為五十五萬六千三百四十元，堪認此為乙○○債務不履
    行致丙○○等二人所失利益之損失，乙○○辯稱伊等受有四
    百二十萬二千元之損失云云，尚非可採。又丙○○等二人於
    本審中雖辯稱兩造對於系爭買賣契約是否合法解除於另案迭
    有爭執，另案至八十八年十月二十六日始經本院改判解約為
    合法，斯時丙○○等二人方能行使解約之權利，從而，系爭
    房地是否有跌價損失，應以系爭房屋在88年10月間之市場交
    易價格為斷云云。然查丙○○等二人既於85年 5月28日解除
    系爭買賣契約同時，即主張沒收乙○○已繳價金作為違約金
    ，是其權利之行使不因兩造間別有法律關係之爭執而受影響
    ，是以中華徵信不動產估價師聯合事務所就系爭房屋作成「
    88年10月之不動產價值為三千零六十三萬八千八百二十元整
    」之鑑定結論，該價差在超過五十五萬六千三百四十元整部
    分，應認係契約解除後，買賣標的物之價值再有之貶損，不
    能作為酌定違約金之標準。至仲介服務費六十萬六千四百元
    、五十八萬七千二百元，則為乙○○債務不履行後，丙○○
    等二人所支出之費用，亦難認係丙○○等二人因乙○○債務
    不履行所受之損害。
(七)乙○○占有系爭房屋之損失：
    丙○○等二人辯稱：系爭房屋自八十五年一月十七日登記為
    伊等之日起至八十九年九月一日點交日止，為乙○○無權占
    有四年八個月共計五十六個月，而系爭房屋每個月可有二十
    萬零一百元之租金收入，乙○○占有系爭房屋，致伊等受有
    無法使用房屋之損害共一千一百一十二萬五千六百元等語。
    乙○○則陳稱：縱丙○○等二人受有租金之損害，亦應依土
    地法第九十七條之規定計算租金額。惟違約金係當事人為確
    保債務之履行，約定債務人不履行債務時，應支付之金錢或
    其他給付，故違約金係於債務人不履行時，始有債務人支付
    ，如債務人履行，債務人即可免給付義務，違約金係在確保
    債務之履行，有強制履行債務之作用。乙○○於丙○○等二
    人八十五年五月二十八日解除系爭買賣契約後，至八十九年
    九月一日始將房屋交還丙○○等二人，乙○○於此段期間無
    占有系爭房屋之合法權源，固獲得相當於租金之不當得利，
    而使丙○○等二人受有相當於租金之損害，然此係丙○○等
    二人於系爭契約解除後始發生之損害，並非原約定之違約金
    所欲確保債務履行之範籌。
(八)綜上，丙○○等二人因乙○○債務不履行所受房地之跌價損
    害為五十五萬六千三百四十元。又兩造簽訂系爭買賣之日為
    八十五年二月八日，而乙○○未依約給付之二千萬元買賣價
    金，依系爭契約第二條第(二)項約定，至遲應於簽約日起二
    週內繳納，是繳款期限末日應為八十五年二月二十二日，而
    系爭契約於八十五年五月二十八日解除，則自八十五年二月
    二十三日至八十五年五月二十七日契約解除前一日止共九十
    五日期間內，丙○○等二人受有相當於該價金利息之損害，
    其損害為二十六萬零二百七十四元(20,000,000×5%÷365×
    95＝260274) ，連同前開房地之跌價損失合計為八十一萬六
    千六百十四元，惟丙○○等二人沒收之價金高達一千二百八
    十四萬二千元，較之其所受損害，違約金確有過高情事。本
    院審酌丙○○等二人所受房地之跌價損害，及乙○○若能如
    期履行債務，丙○○等二人受領買賣價金後，運用買賣價金
    所受之利益等一切情狀，認本件丙○○等二人得沒收之違約
    金，應酌減為八十一萬六千六百十四元。
七、乙○○又主張：依系爭買賣契約第二條第二款之約定，自八
    十五年三月七日起至八十五年六月七日止，計代丙○○等二
    人繳交貸款利息共六十二萬六千四百三十四元，系爭契約既
    經合法解除，原代繳貸款利息之法律上原因已不存在，丙○
    ○等二人各應將其免繳前開貸款利息之利益三十一萬三千二
    百一十七元返還等語。查丙○○等二人對於乙○○繳納貸款
    利息六十二萬六千四百三十四元一節並不爭執，惟辯稱此為
    雙方契約之約定等語。經查，系爭買賣契約第二條第二款約
    定「．．．．甲方（即乙○○）應負責繳納自乙方（即丙○
    ○等二人）銀行貸款撥款日算起新台幣貳仟萬元正之貸款利
    息．．．．」，依此，兩造間關於貸款之約定，應有將利息
    視作買賣價金一部之真意，丙○○等二人將之一併沒收，亦
    非有據，此部分亦屬不當得利，丙○○等二人應各返還乙○
    ○三十一萬三千二百十七元。
八、綜上所述，丙○○等二人沒收乙○○所繳之價金，確有過高
    情事，本院審酌當事人所受之損害，及乙○○若能如期履行
    債務，丙○○等二人受領買賣價金後，運用買賣價金所受之
    利益，及系爭房屋嗣後跌價約五十五萬六千三百四十元等一
    切情狀，認本件丙○○等二人得沒收之違約金，應核減為八
    十一萬六千六百十四元。是丙○○等二人尚應返還乙○○一
    千二百六十五萬一千八百二十元 (00000000 ＋000000－
    000000＝00000000），即丙○○等二人各應返還乙○○本金
    六百三十二萬五千九百十元 (其中六百零一萬二千六百九十
    三元為已繳納之價金，其餘三十一萬三千二百十七元為代繳
    之銀行利息）。關於遲延利息部分，乙○○主張丙○○等二
    人應依民法第二百五十九條第二款之規定，附加給付自受領
    上開款項時起算即其中六百零一萬二千六百九十三元自八十
    五年二月八日起，其餘三十一萬三千二百十七元自八十五年
    六月八日起，均至清償日止按週年利率百分之五計算之利息
    云云，經查損害賠償總額預定性違約金經法院核減後，就減
    少部分應依不當得利規定返還，與契約解除後之回復原狀義
    務，兩者之法律關係不同，其請求權個別存在。當事人行使
    解除權後，依民法第二百五十九條及第二百六十條規定，除
    請求回復原狀外，並得請求損害賠償，亦即民法第二百五十
    九條乃不當得利之特別規定，僅適用於解除契約後之回復原
    狀義務，其範圍與一般不當得利不同，是以約定之違約金過
    高，經法院酌減之數額，應依一般不當得利規定請求返還，
    亦即應按所酌減之數額依民法第一百八十二條第二項計付利
    息。查受領人於受領時知無法律上之原因或其後知之者，應
    將受領時所得之利益或知無法律上之原因時所現存之利益，
    附加利息，一併償還，為民法第一百八十二條第二項前段所
    明定，此係課予惡意受領人附加利息返還不當得利之責任，
    因之，此項附加之利息應自受領時或知無法律上之原因時起
    算。查丙○○等二人雖早於八十五年五月二十八日即解除系
    爭買賣契約，然丙○○等二人於受領買賣價金時，尚不知悉
    應返還乙○○之前開金額係無法律上原因，依民法第一百八
    十二條第二項之規定，應自本件起訴狀繕本送達之翌日即八
    十九年十一月十五日起始知悉其超額沒收之買賣價金及乙○
    ○代為繳納之銀行利息為不當得利，故附加利息應自八十九
    年十一月十五日起算，乙○○主張丙○○等二人應返還之買
    賣價金自八十五年二月八日起算，其餘代繳之利息六十二萬
    六千四百三十四元應自八十五年六月八日起算附加利息，於
    法無據，不足採信。依上說明，乙○○依解除契約後回復原
    狀及不當得利之法律關係，請求丙○○等二人各給付六百三
    十二萬五千九百十元，及自八十九年十一月十五日起至清償
    日止，按週年利率百分之五計算之利息，為有理由，應予准
    許，逾此部分之請求，即不應准許。原審就乙○○請求本金
    部分，僅判命丙○○等二人應各給付乙○○本金四百七十三
    萬四千二百十七元，尚有違誤，應再各給付乙○○本金一百
    五十九萬一千六百九十三元，從而，乙○○上訴請求丙○○
    等二人各再給付一百五十萬元（其餘九萬一千六百九十三元
    部分，因乙○○未聲明不服，已告確定，本院不得審究）及
    自八十九年十一月十五日起至清償日止，按週年利率百分之
    五計算之遲延利息，為有理由，超過部分之利息請求（即八
    十五年二月八日起至八十九年十一月十四日止之利息）不應
    准許。末查丙○○等二人於本審中主張乙○○尚積欠渠等另
    案訴訟費用五十一萬四千三百九十九元，渠等主張各抵銷二
    十五萬七千一百九十九元等情，業據其提起民事裁定及確定
    證明書為憑，乙○○對此項抵銷之抗辯，亦不爭執，而上開
    主張抵銷之書狀繕本業於九十五年六月二十日送達乙○○，
    復據乙○○供陳在卷，則丙○○等二人抵銷之抗辯，應自九
    十五年六月二十一日起發生抵銷之效力，丙○○等二人應再
    給付陳宇豐之上開金額，扣除前開得抵銷之本金及利息後，
    丙○○等二人各應給付乙○○之金額為：(一)本金一百二十
    四萬二千八百零一元，及自九十五年六月二十一日起至清償
    日止，按週年利率百分之五計算之利息。(二)抵銷前之附加
    利息即一百五十萬元自八十九年十一月十五日起至九十五年
    六月二十日止，按週年利率百分之五計算之利息。逾此部分
    之請求，則為無理由，應予駁回。原審就上開應准許部分，
    駁回乙○○之請求，於法尚有違誤，乙○○上訴論旨指摘原
    判決關於此部分為不當，為有理由，應由本院將此部分廢棄
    ，改判如主文第二項所示。兩造就丙○○等二人上開應再給
    付部分，均陳明願供擔保，請求宣告准、免假執行，核無不
    合，爰併分別酌定相當金額宣告准、免假執行。其餘超過之
    本金及利息部分之請求（即八十九年十一月十四日前之利息
    ），原審為乙○○敗訴之判決，核無不合，乙○○就此部分
    上訴指摘原判決不當，為無理由，應駁回此部分之上訴。關
    於丙○○等二人應給付乙○○上開本金及利息部分，原審就
    其中四百七十三萬四千二百十七元本金部分為丙○○敗訴之
    判決，並無不合，丙○○等二人上訴指摘原判決此部分為不
    當，為無理由，應駁回其上訴。至於利息部分，原審判命其
    中四百四十二萬一千元，自八十五年二月八日起算，其餘三
    十一萬三千二百十七元，自八十五年六月八日起算，均至清
    償日止，按週年利率百分之五計算之利息。其中四百四十二
    萬一千元自八十五年二月八日起至八十九年十一月十四日止
    ，及三十一萬三千二百十七元自八十五年六月八日起至八十
    九年十一月十四日止之利息，因該期間丙○○等二人非屬惡
    意受領人，不應由丙○○等二人負遲延之責任，已如前述，
    原審就此部分判命丙○○等二人仍應為利息之給付，尚有違
    誤，丙○○等二人上訴指摘原判決關於此部分為不當，為有
    理由，應由本院將此部分利息之判決廢棄，並駁回乙○○在
    第一審之訴。。
九、本件事證已臻明確，兩造其餘攻擊防禦方法及所為之舉證，
    經審酌後並不影響判決結果，自無庸一一論述，附此敘明。
十、據上論結，本件乙○○、甲○○、丙○○之上訴均為一部有
    理由，一部無理由，爰依民事訴訟法第四百四十九條第一項
    、第四百五十條、第四百六十三條、第七十九條但書、第八
    十五條第一項前段、第三百九十條第二項、第三百九十二條
    第二項判決如主文。
中    華    民    國    95    年    8     月    23    日
                    民事第十二庭
                        審判長法  官  張宗權
                              法  官  陳忠行
                              法  官  陳永昌
正本係照原本作成。
乙○○不得上訴。
丙○○、甲○○如不服本判決，應於收受送達後20日內向本院提
出上訴書狀，其未表明上訴理由者，應於提出上訴後20日內向本
院補提理由書狀（均須按他造當事人之人數附繕本）上訴時應提
出委任律師或具有律師資格之人之委任狀；委任有律師資格者，
另應附具律師資格證書及釋明委任人與受任人有民事訴訟法第46
6條之1第1項但書或第2項（詳附註）所定關係之釋明文書影本。
中    華    民    國    95    年    8     月    24    日
                              書記官  劉美垣
附註：
民事訴訟法第466條之1（第1項、第2項）：
對於第二審判決上訴，上訴人應委任律師為訴訟代理人。但上訴
人或其他法定代理人具有律師資格者，不在此限。
上訴人之配偶、三親等內之血親、二親等內之姻親，或上訴人為
法人、中央或地方機關時，其所屬專任人員具有律師資格並經法
院認為適當者，亦得為第三審訴訟代理人。


司法院資訊處製作；財團法人民間司法改革基金會備份。
